【裁判字號】    90,自,111
【裁判日期】    900430
【裁判案由】    違反動產擔保交易法
【裁判全文】
臺灣高雄地方法院刑事判決                            九十年度自字第一一一號
    自  訴  人  丙○○○○即蔡.
    代  理  人  乙○○
    被      告  甲○○
右列被告因違反動產擔保交易法案件，經自訴人提起自訴，本院判決如左：
    主  文
甲○○無罪。
    理  由
一、自訴意旨略以：被告甲○○於民國八十九年九月二十五日，依動產擔保交易法規
    定，以附條件買賣之方式，向自訴人購買車牌號碼QRK─607號山葉五十型機車一
    台，為動產擔保交易之債務人。雙方約定總價金新臺幣（下同）二萬七千四百五
    十元，自八十九年九月二十五日起至九十年二月二十日止，由被告分六期給付，
    每月一期，第一期至第三期支付新台幣（下同）五千七百五十元，第四期至第六
    期支付三千四百元，應於每月二十日前支付，並約定以高雄縣鳳山市○○○路二
    一五巷一弄六號為標的物保管處所，在價金未完全付清前，標的物所有權仍屬自
    訴人所有，被告僅得依約占有使用，不得任意將標的物遷移、出賣、出質、移轉
    、抵押或為其他處分。詎被告在取得標的物之後，僅繳付二期款，即未再依約清
    償，且在價金未全部繳清前，竟意圖不法之利益，擅自將前揭機車遷移不知去向
    ，致自訴人追索無著受有損害。因認被告涉有違反動產擔保交易法第三十八條罪
    嫌等語。
二、按犯罪事實應依證據認定之，無證據不得推定其犯罪事實；又不能證明被告犯罪
    者，應諭知無罪之判決，刑事訴訟法第一百五十四條、第三百零一條第一項分別
    定有明文。次按動產擔保交易法第三十八條意圖不法之利益，將標的物遷移，致
    生損害於債權人罪之成立，須在客觀上有將標的物遷移及致生損害於債權人之行
    為外，且主觀上亦具有意圖不法利益之犯意始足當之。本件自訴人認被告涉有動
    產擔保交易法第三十八條意圖不法之利益，將標的物遷移，致生損害於債權人罪
    嫌，無非以被告於繳納第二期款項後即未再依約清償，發存證信函催索亦無果，
    嗣後人、車均不見蹤影等語，並提出契約書、存證信函等文件為其論據。然訊據
    被告堅決否認有前揭動產擔保交易法之犯行，辯稱：該車於繳納二期款後，嗣於
    八十九年十一月間即搬家到高雄市○○區○○路一二三巷十四號，因工作不順利
    而付不出價款等語。
三、經查，被告在向自訴人以附條件買賣方式購右開機車後，在一個月後即遷移居所
    至右開文昌路現址，並未居住在右揭鳳山市戶籍地，但仍再給付二期價款，直至
    因工作不順利致無法再繳納，已據被告陳明在卷可按。也因被告搬家一時疏忽未
    通知自訴人，使得自訴人一時無法與被告聯繫，亦據自訴人在本院審理時陳明：
    因被告房子租賃有問題，文昌路該處房子比較大，租金又便宜，工作地點又方便
    ，才搬過去那裡，他在事後有告訴我，他不是故意的，而且待其向戶政機關查詢
    即得知被告搬至現址等語，據此陳述如認被告有蓄意遷移之行為，則容有誤會。
    被告客觀上自無將標的物遷移之行為，洵堪肯認。被告初因工作不順利致未能給
    付價款，嗣於自訴人聯繫後即與之達成和解，亦有自訴人到庭提出和解書乙紙附
    卷可證，顯係事後情勢變更始未繼續付款，主觀上亦無前揭動產擔保交易法所規
    定之不法意圖甚明，自不能以該罪相繩。末按動產擔保交易法第三十八條所謂將
    標的物遷移，係指債務人意圖不法利益，而將標的物予以遷移，使債權人難以或
    無法發現而言。本件被告遷居當然必將機車一併遷移，此與該條所謂不法利益而
    遷移情形不同，縱使被告未通知自訴人及未依期付款，僅屬民事上債務不履行問
    題，尚不構成該條之罪。再者，自訴人所舉之上開契約書、存證信函等文件，亦
    僅能證明雙方成立附條件買賣契約及自訴人催繳車款之事實，均不足作為被告有
    前揭動產擔保交易法第三十八條犯行之認定依據，此外，復查無其他證據足資證
    明被告有自訴人所指訴之前開犯行，自不能證明被告犯罪，揆諸首揭規定，應諭
    知無罪之判決。
據上論斷，應依刑事訴訟法第三百四十三條、第三百零一條第一項判決如主文。
中      華      民      國      九十      年      四      月    三十    日
                                  臺灣高雄地方法院刑事庭
                                      法  官  黃建榮
右正本證明與原本無異。
如不服本判決，應於判決送達後十日內，向本院提出上訴狀。
                                      書記官  葛羽洪
中      華      民      國      九十      年      四      月    三十    日


司法院資訊處製作；財團法人民間司法改革基金會備份。
